【裁判字號】    98,易,1293
【裁判日期】    990211
【裁判案由】    竊盜
【裁判全文】
臺灣彰化地方法院刑事判決              98年度易字第1293號
公  訴  人  臺灣彰化地方法院檢察署檢察官
被      告  乙○○
上列被告因竊盜案件，經檢察官提起公訴（98年度偵字第8952號
），有刑事訴訟法第273 條之1 第1 項之情形，本院改依簡式審
判程序，茲審理判決如下：
    主  文
乙○○攜帶兇器竊盜，累犯，處有期徒刑捌月；扣案之鐵製T 型
扳手壹支（含四角形及六角形套筒各壹支）沒收。又攜帶兇器竊
盜，累犯，未遂，處有期徒刑肆月；扣案之鐵製T 型扳手壹支（
含四角形及六角形套筒各壹支）沒收。應執行有期徒刑拾月；扣
案之鐵製T 型扳手壹支（含四角形及六角形套筒各壹支）沒收。
    事  實
一、乙○○於民國96年間，因詐欺案件，經本院以97年度簡上字
    第136 號判決判處拘役50日，如易科罰金，以新台幣1 千元
    折算1 日，於98年2 月23日拘役易科罰金而執行完畢。詎其
    仍不知悔改，基於意圖為自己不法所有之竊盜犯意，分別於
    (一)98年9 月23日上午9 時許，在彰化縣芬園鄉○○村○○路
    36巷2 號前，見甲○○所有之車牌號碼SWK-833 號輕型機車
    停放在該處，竟以其所有、客觀上足供兇器使用之鐵製T 型
    扳手1 支（含四角形及六角形套筒）拆卸之方式，竊取該車
    之引擎啟動桿、引擎外罩殼各1 組及後視鏡2 支，得手後即
    將該等物品放置在彰化縣芬園鄉○○村○○路○ 段312 號住
    處內；(二)又於同日上午11時許，在彰化縣芬園鄉○○村○○
    路○ 段53號附近，見丙○○所有之車牌號碼UBO-566 號輕型
    機車停放在該處，乃以前開鐵製T 型扳手1 支拆卸之方式，
    卸下該機車固定引擎外罩殼之螺絲6 只，欲竊取該螺絲6只
    ，所幸為丙○○及時發現而未得手。嗣經警據報而循線查獲
    ，並查扣乙○○所有，供本件竊盜犯行所用之鐵製T 型扳手
    1 支（含4 角形及6 角形套筒）、引擎啟動桿、引擎外罩殼
    各1 組及後視鏡2 支。
二、案經彰化縣警察局彰化分局報請臺灣彰化地方法院檢察署檢
    察官偵查起訴。
    理  由
一、本案被告乙○○所犯係死刑、無期徒刑、最輕本刑為3 年以
    上有期徒刑以外之罪，其於準備程序就前揭被訴事實為有罪
    之陳述，經法官告知簡式審判程序之旨，並聽取其與公訴人
    之意見後，本院認無不得或不宜改依簡式審判程序進行之處
    ，爰依刑事訴訟法第273 條之1 第1 項、第284 條之1 ，由
    法官進行簡式審判程序審理判決，合先敘明。
二、上揭犯罪事實，業據被告乙○○迭於警詢、偵訊中及本院審
    理時均坦承不諱，核與證人即被害人甲○○及丙○○於警詢
    時之證述情節相符（見警卷第5 至7 頁、第8 至10頁），並
    有扣押筆錄、扣押物品目錄表、贓物認領保管單、現場及贓
    物照片9 張等件附卷可資佐證（見警卷第11、12、14、16、
    17至22頁），足見被告之自白與事實相符，其前開所為之竊
    盜犯行，均堪以認定。
三、被告雖提出中華民國身心障礙手冊一紙，其上載有「智能障
    礙中度」等語，惟查，證人即被告之母粘寶習於本院審理時
    結證稱：「（被告是什麼原因會有殘障手冊？）被告之前很
    正常，在他13、4 歲的那年開始，會有一天昏倒二次，後來
    去診斷是羊癲瘋。被告平常算正常，但若有感冒或受到刺激
    ，就會比較不正常，若不正常時，會除了會昏倒之外，還會
    連拿一碗熱湯都會斜斜的把湯倒在地上，若不正常時，也會
    分不清楚他自己與別人的東西，但正常的時候就分的清楚。
    」等語，足見被告之智能障礙係屬時好時壞之情形，如病情
    未發作時，其判定能力與正常人尚屬相同。又經本院訊問被
    告，被告供稱：「因為我喜歡機車，所以想要拿回去收藏，
    我也知道這樣做不對，不可以再拿別人的東西。」等語，足
    見被告於竊盜當時，尚知人我物品不同之分際，應屬精神狀
    況正常之狀態，自無從符合不能辨識其行為違法或其辨識能
    力顯著降低之情形，附此敘明。
四、按攜帶兇器竊盜，祇須行竊時攜帶具有危險性之兇器為已足
    ，並不以攜帶之初有行兇之意圖為必要，此所謂兇器，其種
    類並無限制，凡客觀上足對人之生命、身體、安全構成威脅
    ，具有危險性之兇器均屬之，且祇須行竊時攜帶此種具有危
    險性之兇器為已足，並不以攜帶之初有行兇之意圖為必要（
    最高法院79年臺上字第5253號判例可資參照）。查被告所犯
    如犯罪事實一(一)、(二)所示竊盜犯行所使用之T 型扳手一支，
    為金屬製，長約20公分，足以將機車零件卸下，足見其質地
    堅硬，客觀上足對人之生命、身體、安全造成危險，為可供
    兇器使用之物無訛；而被告於犯罪事實欄一(二)竊取螺絲6 只
    後，於尚未得手之際，即為被害人丙○○發覺隨即逃逸，故
    核被告於犯罪事實一(一)所為，係犯刑法第321 條第1 項第3
    款之攜帶兇器竊盜罪；於犯罪事實一(二)所為，則係犯刑法第
    321 條第1 項第3 款、第2 項之攜帶兇器竊盜未遂罪。查被
    告前於96年間，因詐欺案件，經本院以97年度簡上字第136
    號判決判處拘役50日，如易科罰金，以新台幣1 千元折算1
    日，於98年2 月23日拘役易科罰金而執行完畢等情，有卷附
    之臺灣高等法院被告前案紀錄表及刑案查註紀錄表各1 份可
    按，其受有期徒刑之執行完畢，5 年以內故意再犯有期徒刑
    以上之罪，為累犯，應依法加重其刑。又被告於犯罪事實一
    (二)所示之竊盜犯行，已著手於竊盜犯行之實施而未能得逞，
    為未遂犯，依刑法第25條第2 項規定，減輕其刑，並依法先
    加後減之。爰審酌被告正值青年，不思循正當途徑獲取所需
    ，於犯罪事實欄一(二)犯行尚未竊得財物之際，即已遭被害人
    發現而未遂，與犯後坦承犯行之態度等一切情狀，分別量處
    如主文所示之刑，並定其應執行之刑，以示懲儆。
據上論斷，應依刑事訴訟法第273 條之1 第1 項、第299 條第1
項前段，刑法第321 條第1 項第1 款、第2 項、第47條第1 項、
第25條第2 項、第51條第5 款，判決如主文。
本案經檢察官紀雅惠到庭執行職務。
中    華    民    國    99    年    2     月    11    日
                        刑事第九庭    法  官  黃齡玉
以上正本證明與原本無異。
如不服本判決應於收受判決後10日內向本院提出上訴書狀，並應
敘述具體理由；其未敘述上訴理由者，應於上訴期間屆滿後20日
內向本院補提理由書（均須按他造當事人之人數附繕本）「切勿
逕送上級法院」。
告訴人或被害人對於判決如有不服具備理由請求檢察官上訴者，
其上訴期間之計算係以檢察官收受判決正本之日期為準。
中    華    民    國    99    年    2     月    11    日
                                      書記官  林嘉賢
附錄本案論罪科刑法條全文：
中華民國刑法第321條
（加重竊盜罪）
犯竊盜罪而有左列情形之一者，處 6 月以上、 5 年以下有期徒
刑：
一、於夜間侵入住宅或有人居住之建築物、船艦或隱匿其內而犯
    之者。
二、毀越門扇、牆垣或其他安全設備而犯之者。
三、攜帶兇器而犯之者。
四、結夥三人以上而犯之者。
五、乘火災、水災或其他災害之際而犯之者。
六、在車站或埠頭而犯之者。
前項之未遂犯罰之。

司法院資訊處製作；財團法人民間司法改革基金會備份。
